【裁判字號】    94,訴,455
【裁判日期】    951222
【裁判案由】    侵權行為損害賠償
【裁判全文】
臺灣屏東地方法院民事判決               94年度訴字第455號
原      告  日盛國際商業銀行股份有限公司
法定代理人  己○○
訴訟代理人  戊○○
            乙○○
被      告  庚○○
上列當事人間侵權行為損害賠償事件，本院於民國95年12月4 日
言詞辯論終結，判決如下：
    主  文
被告應給付原告新臺幣捌拾捌萬玖仟元，及自民國九十四年十二
月二十六日起至清償日止，按週年利率百分之五計算之利息。
原告其餘之訴駁回。
訴訟費用由被告負擔。
本判決於原告以新臺幣貳拾玖萬陸仟元供擔保後得假執行。但被
告如於執行標的物拍定、變賣前，以新臺幣捌拾捌萬玖仟元為原
告預供擔保，得免為假執行。
    事實及理由
一、原告起訴主張：被告於民國94年1 月3 日受僱於原告銀行擔
    任員工，負責汽車貸款之職務，嗣於94年5 月1 日試用期滿
    。詎料，被告於從事汽車貸款業務期間，對於其所經辦之訴
    外人丁○○○汽車貸款，金額新臺幣（下同）88萬9 千元之
    借貸案件，未盡到確實對保之責，致訴外人丁○○○主張並
    非其本人親簽相關借貸文件而與原告無借貸關係，因而拒絕
    履行汽車貸款債務，前開金額迄今分文未獲受償，致原告造
    成損失，被告對於因其失職造成損失自應負賠償之責，為此
    ，爰依侵權行為之法律關係提起本訴等語，並於本院聲明：
    除擔保金額外，餘如主文所示。
二、被告則以：94年7 月間，訴外人即高都汽車業務員甲○○來
    電通知其客戶即訴外人洪國程（化名為陳逞宏）要辦理汽車
    貸款，並相約至訴外人丙○○服務處對保。被告拿出貸款申
    請書交給洪國程、丙○○簽名對保，丙○○則拿出其本人身
    分證、健保卡、印鑑章、丁○○○之土地稅單及支票交給被
    告，但擔保人洪國程未提供任何資料，因此原告將其排除擔
    保之外。而丙○○向被告表示，因丁○○○人不舒服，要將
    對保文件拿至3 樓給丁○○○簽名後交由被告帶回。嗣被告
    告知甲○○因為沒有見到丁○○○簽字簽名，此汽車貸款無
    法送件承做。甲○○因業績考量，告知被告其曾在訴外人合
    作金庫銀行高雄分行辦理小額信用貸款，當時係由丁○○○
    為其保證人，並拿出丁○○○在高雄合庫銀行貸款簽名字樣
    ，經被告核對簽名確實相符後，才將此汽車貸款案件呈報原
    告地區主管鍾世賢作核准聯徵授信動作，及送請原告台北總
    行核准，經總行徵信員陳月君電話照會丁○○○、丙○○確
    定係貸款人及保證人無誤，由原告總行主管許世立批准此汽
    車貸款案件，再將核准貸款金額以電匯方式匯至板信商業銀
    行苓雅分行丁○○○帳戶內。而本件汽車貸款買賣汽車之車
    牌號碼為3599－MF，由高雄區監理所登記車主名稱為丁○○○所有，再經債權人即原告向高雄區監理所申請辦理動產擔
    保交易動產抵押設定，整件汽車買賣設定動產擔保即告完成
    。是以系爭汽車貸款案件，由對保至放款皆依原告規定辦理
    承貸等語，資為抗辯。並於本院聲明：(一)原告之訴暨假執行
    之聲請均駁回。(二)如受不利判決，願供擔保免為假執行。
三、兩造對於被告任職於原告銀行期間，承辦本件汽車貸款案件
    業務之事實不爭執。是本件本院所應審究者為：(一)訴外人丁○○○是否有向原告申請汽車貸款之情事？(二)被告就以訴外
    人丁○○○名義向原告申請之汽車貸款對保流程，是否違反
    原告公司內部之規定？(三)原告就本件汽車貸款因被告違反公
    司內部對保流程，所受之損害為何？(四)原告對於前開損害是
    否與有過失？經查：
  (一)有關訴外人丁○○○是否有向原告申請汽車貸款部分；
  1.證人丁○○○於本院證稱：未於94年7 月間購買車輛，發票
    日94年7 月28日，面額88萬9 千元本票（見本院卷第12頁，
    下稱系爭本票）並非伊所簽發，訴外人丙○○亦未告知用伊
    的名義買車等語（見本院卷第78頁）；證人丙○○則於本院
    證述：伊不知道證人丁○○○是否有購買汽車，本件貸款申
    請書、抵押契約書及系爭本票上丙○○簽名為伊所簽，丁○○○部分，不知何人所簽，是否伊所簽已不記得，係在伊競
    選代表服務處二樓簽前開文件，當時證人丁○○○並未在現
    場等語（見本院卷第130 至131 頁），而本院當庭命證人丁○○○具結，丁○○○不會簽寫自己姓名，亦有該結文在卷
    可按，參以被告於本院表示並未在證人丙○○之服務處見到
    丁○○○，亦未親自見到證人丁○○○在貸款申請書、抵押
    契約書上簽名等語，則證人丁○○○是否確曾向原告申請本
    件汽車貸款，即有疑義。
  2.雖原告嗣後依被告所承作之本件貸款金額88萬9 千元，於94
    年8 月3 日匯入板信商業銀行苓雅分行證人丁○○○帳戶內
    ，有該行95年6 月1 日板信作業字第0958070677號函覆之交
    易明細表在卷可憑（見本院卷第108 頁），惟前開事實僅得
    證明證人丁○○○帳戶內有該筆資金之匯入，尚難以此認定
    證人丁○○○有向原告申貸本件汽車貸款之情事。
  (二)有關被告就以訴外人丁○○○名義向原告申請之汽車貸款對
    保流程，是否違反原告公司內部之規定部分：
    依原告內部所頒訂之日盛國際銀行消費金融對保作業準則第
    4 條第1 、2 款規定，對保作業需核對客戶本人之身分及所
    提供之資料與文件，即須確認相關貸款文件由借款人、保證
    人親自填寫並簽名，有該準則在卷可憑（見本院卷第61頁）
    。而本件汽車貸款係由被告擔任對保業務，為兩造所不爭執
    。又依本件汽車貸款申請書所示，申請人為證人丁○○○，
    被告於本院表示並未親自見到丁○○○本人，亦未見其在申
    請人簽名或蓋章欄上簽名或用印，惟被告在貸款申請書承辦
    人員對保暨現勘說明欄，對於丁○○○未在現場及親自簽名
    之事實，並未據實填載，足見被告對於本件汽車貸款，並未
    依原告內部對保準則為確實對保程序，原告主張被告違反前
    開對保作業準則未確實對保，應可採信。
  (三)有關原告就本件汽車貸款因被告違反公司內部對保流程，所
    受之損害為何部分：
    原告因被告違反其內部對保流程，致誤認訴外人丁○○○有
    向原告借款88萬9 千元，進而撥付前開款項至丁○○○設之
    於板信商業銀行苓雅分行之帳戶內。惟因丁○○○否認向原
    告借貸前開款項，導致原告無法依借貸契約向丁○○○請求
    清償前開款項，亦無從實行車牌號碼3599－MF自用小客車動
    產抵押權，則原告所受之損害即為前開借貸金額88萬9 千元
    。
  (四)有關原告對於前開損害是否與有過失部分：
    被告抗辯本件汽車貸款於被告對保後，仍須送至臺北總行為
    電話照會，照會無誤後，原告才會撥款，原告不應負全部責
    任等語。然查，貸款申請書上是否為申請名義人申請貸款，
    應由負責對保之人親自核對借款人之身分是否為本人為之，
    而非他人冒名頂替，電話照會僅為再次確認金額及是否同意
    申貸，其本質上無法確認是否為本人申請，且依原告提出之
    照會電話內容經本院當庭播放，與原告所提出之電話譯文相
    符（見本院卷第210 頁），即原告已依申請書上所留存之行
    動電話撥打照會，並經接話者確認貸款金額無誤，並無異狀
    。而證人丙○○於本院證稱前開行動電話均由其使用，足見
    前開照會電話內容應為證人丙○○所述，應係丙○○及訴外
    人洪國程二人冒用丁○○○名義所為，惟原告當時無從以電
    話照會內容發覺上情，則原告憑依被告對保內容將本件汽車
    貸款撥付並無過失，被告抗辯原告就本件損害之發生亦與有
    過失，應無可採。
四、按因故意或過失，不法侵害他人之權利者，負損害賠償責任
    ，民法第184 條第1 項前段定有明文。被告未依原告內部所
    頒訂之日盛國際銀行消費金融對保作業準則第4 條第1 、2
    款規定確實對保，致原告誤信訴外人丁○○○有向原告借款
    ，致原告受有88萬9 千元之損害已如前述，則原告依侵權行
    為損害賠償規定，請求被告賠償前開款項，即屬有據。又給
    付無確定期限者，債務人於債權人得請求給付時，經其催告
    而未為給付，自受催告時起，負遲延責任。其經債權人起訴
    而送達訴狀，或依督促程序送達支付命令，或為其他相類之
    行為者，與催告有同一之效力，民法第299 條第2 項定有明
    文。從而，原告依侵權行為之法律關係請求被告給付88萬9
    千元及自起訴狀繕本送達日起即94年12月26日起至清償日止
    ，按法定利率即週年利率百分之5 計算之利息，即有理由，
    逾此範圍請求，即屬無據。
五、綜上所陳，原告依侵權行為之法律關係請求如主文第1 項所
    示之金額及利息，即有理由，應予准許，逾此範圍請求，應
    予駁回。本判決兩造分別陳明願供擔保聲請宣告假執行或免
    為假執行，核均無不合，爰分別酌定相當之擔保金額，予以
    准許。
六、本件事證已臻明確，兩造其餘攻擊防禦方法及所提證據，經
    核於結果不生影響，爰不一一論述，併此敘明。
據上論結，本件原告之訴為有理由，依民事訴訟法第79條，判決
如主文。
中    華    民    國    95    年    12     月    22   日
                  民事第一庭    審判長法  官  徐美麗
                                      法  官  葉力旗
                                      法  官  邱玉汝
正本係照原本作成。
如不服本判決，應於收受送達後20日內向本院提出上訴書狀，其
未表明上訴理由者，應於提出上訴後20日內向本院補提理由書狀
（均須按他造當事人之人數附繕本）。
中    華    民    國    95    年    12    月    25    日
                                      書記官  魏慧夷


司法院資訊處製作；財團法人民間司法改革基金會備份。
